---
title: "Prova - Séries Temporais"
output:
  html_document:
    toc: true
    toc_depth: 5
    toc_float: TRUE
---

<html>
<body>
<style>

h1.title {
  display: none;
}

div.a {
	text-align: center;
}

</style>

<div class="a">

<font color="white"><p> . </p></font>

# Séries Temporais
#### Kaíque Ferreira Ferreira Henrique de Souza
#### <b> Prova de Séries Temporais <b>
##### 27 de Agosto de 2020

<font color="white"><p> . </p></font>

</div>


```{r setup, echo = FALSE, warning = FALSE, message=FALSE}
# Carregando Bibliotecas

library(tidyverse)
library(ggpmisc)
library(httr)
#library(xlsx)
library(readxl)
library(forecast)
# Pacote para %<>%
library(magrittr)

# Pacote para gráfico ggplot2
#library(devtools)
#install_github("thomasp85/patchwork")
library(patchwork)


# seta o tema default
theme_set(theme_classic())

```


```{r, echo = FALSE, warning = FALSE, message=FALSE}

# Carregando dados Manchas Solares
url = 'https://www.ime.usp.br/~pam/MANCHAS.XLS'
a = GET(url, write_disk( tf <- tempfile(fileext = ".xls")))
Dados_MS =  as_tibble(read_excel(tf))
```



# Análise Descritiva

## Gráfico da Série

<hr/>

Nesse gráfico abaixo conseguimos ver de forma gráfica o conjunto de dados referente ao número de manchas solares de Wolfer nas seguintes variáveis:

- Número de manchas solares total anual
- Data: De 1749 a 1924

```{r, echo = FALSE, warning = FALSE, message=FALSE}
ggplot(Dados_MS, aes(x = Ano, y = manchas)) + geom_path()
```

## Subsérie Manchas

<hr/>



O trecho abaixo foi retirado do seguinte  [artigo](https://www.scielo.br/scielo.php?pid=S1806-11172003000200004&script=sci_arttext) no site SciELO.

_"As características mais claras da variabilidade solar são as mudanças com o tempo no número de manchas solares vistas na metade visível do Sol (Stuiver e Quay, 1980). Os registros observados do número de manchas solares mostram um [ciclo regular médio da atividade solar próximo dos 11 anos](). Não existe ainda uma explicação física completa para a observação do ciclo solar (Eddy, 1976). Modernas teorias atribuem as características periódicas das manchas solares à existência de um dínamo solar em que a convecção e a rotação diferencial da superfície interagem para amplificar e manter um assumido campo magnético inicial (Leighton, 1969). Modelos de dínamo são bem sucedidos na reprodução de [certas características do ciclo de 11 anos, mas ainda não é possível explicar a variação de amplitude nas épocas de máximo e de outras mudanças características de longo período (Eddy, 1976)]()."_


```{r, warning = FALSE, message=FALSE}

ggplot(Dados_MS, aes(x = Ano, y = manchas)) + geom_path() +
  geom_vline(xintercept = c(seq(1755,1925,11)), colour = "blue")

```

Serão considerados os anos de 1755 até 1923, realizando a previsão utilizando os últimos 10 anos

```{r, echo = FALSE, warning = FALSE, message=FALSE}
ggplot(Dados_MS, aes(x = Ano, y = manchas)) +
  geom_path()+ 
  geom_vline(xintercept = c(1755, 1913, 1923 ), colour = "red")
```

## Autocorrelação

<hr/>

Abaixo podemos avaliar o gráfico de autocorrelação da série original

```{r, echo=FALSE, message=FALSE, warning=FALSE}
# Organizando dados
Dados_MS %<>%
  filter(Ano > 1754) %>% 
  filter(Ano < 1924)


Dados_MS_Treino = Dados_MS %>%
  filter(Ano < 1914)

Dados_MS_Teste = Dados_MS %>%
  filter(Ano > 1913)

Dados_MS_ts = ts(Dados_MS$manchas, frequency = 1, start=c(1755), end = c(1923))
Dados_MS_Treino_ts = ts(Dados_MS_Treino$manchas, frequency = 1, start=c(1755), end = c(1913))


g1 = acf(Dados_MS_Treino_ts, lag.max=36)
g1
```


## Autocorrelação Parcial

<hr/>

Abaixo podemos avaliar o gráfico de autocorrelação parcial da série original

```{r, echo=FALSE, message=FALSE, warning=FALSE}

g4 = pacf(Dados_MS_Treino_ts, lag.max=36)
g4
```
## Box-Cox

<hr/>

Abaixo vemos o gráfico dos dados de manchas solares antes e após a transformação Box-Cox

```{r, echo=FALSE, message=FALSE, warning=FALSE}
# Organizando dados

lambda = BoxCox.lambda(Dados_MS$manchas)

Dados_MS_BC = BoxCox(Dados_MS$manchas, lambda)

Dados_MS_BC_Treino = Dados_MS_BC[1:159]
Dados_MS_BC_Teste  = Dados_MS_BC[160:169]

Dados_MS_BC_ts = ts(Dados_MS_BC, frequency = 1, start=c(1755), end = c(1924))
Dados_MS_Treino_BC_ts = ts(Dados_MS_BC_Treino, frequency = 1, start=c(1755), end = c(1913))

g11 = ggplot(Dados_MS, aes(x = Ano, y = manchas)) +
  geom_path()+ 
  geom_vline(xintercept = c(1755, 1913, 1923 ), colour = "red") +
  labs(x = 'Ano', y = 'Manchas', title = 'Dados originais')

g22 = autoplot(Dados_MS_BC_ts)+ 
  geom_vline(xintercept = c(1755, 1913, 1923 ), colour = "red") +
  labs(x = 'Ano', y = 'Manchas', title = 'Com transformação Box-Cox')

g11 / g22
```


## Diferenciação

<hr/>

Para tentar melhorar os resultados ao aplicar um modelo de séries temporais vamos diferenciar a série de manchas e avaliar novamente as autocorrelações

### Autocorrelação

<hr/>

Podemos análisar a autocorrelação da série após uma diferenciação $(1 - B^{12})Z_t$

```{r, echo=FALSE, message=FALSE, warning=FALSE}
Dados_df = diff(Dados_MS_Treino_BC_ts,d=1, lag = 1)

g2 = acf(Dados_df, lag.max=36)
g2
```


### Autocorrelação Parcial

<hr/>

Podemos analisar a autocorrelação parcial da série após uma diferenciação $(1 - B^{12})Z_t$

```{r, echo=FALSE, message=FALSE, warning=FALSE}

g5 = pacf(Dados_df, lag.max=36)
g5
```
### Autocorrelações

<hr/>

Abaixo podemos comparar os resultados entre as autocorrelações

```{r, echo= FALSE, warning=FALSE, message=FALSE}
(g1 %>% autoplot()| g2 %>% autoplot() ) / (g4%>% autoplot() | g5%>% autoplot() )
```

# Auto-arima

<hr/>

Vamos utilizar a função _auto.arima_ para encontrar um primeiro modelo sugerido e assim fazer os testes de diagnósticos para avaliar seu ajuste em relação à série dos dados

```{r, echo= FALSE, warning=FALSE, message=FALSE}

mod.auto =  auto.arima(Dados_MS_Treino_BC_ts, d=1,  trace = F)

summary(mod.auto)
```

Percebemos que esse é o modelo indicado pelo _auto.arima_

$$
(1-\phi_1B^1-\phi_2B^2-\phi_3B^3)(1-B)^{1}Z_t^{*}=(1-\theta_1B^1)a_t
$$

## Diagnostico

<hr/>

Vamos realizar testes de diagnósticos para avaliar o modelo sugerido pelo _auto.arima_ através dos gráficos de autocorrelação e de autocorrelação parcial e também com o teste Ljung-Box

### Autocorrelação

<hr/>

Podemos analisar a autocorrelação da série para o modelo sugerido pelo _auto.arima_

```{r, echo=FALSE, message=FALSE, warning=FALSE}
mod.auto$residuals %>% acf(.,36)
```

### Autocorrelação Parcial

<hr/>

Podemos analisar a autocorrelação parcial da série para o modelo sugerido pelo _auto.arima_

```{r, echo=FALSE, message=FALSE, warning=FALSE}
mod.auto$residuals %>% pacf(.,36)
```

### Teste Ljung-Box

<hr/>

```{r, echo=FALSE, message=FALSE, warning=FALSE}
checkresiduals(mod.auto, lag = 24, plot = F)
checkresiduals(mod.auto, lag = 30, plot = F)
checkresiduals(mod.auto, lag = 35, plot = F)
```
## Medidas de Acurácia

<hr/>

Podemos observar que existe muito pouca diferença entre as métricas de erro para os dados de treino em relação aos dados de teste. Podemos dizer que o modelo tem uma boa capacidade para prever dados futuros que não foram utilizados no ajuste.


```{r, echo=FALSE, message=FALSE, warning=FALSE}

accuracy = accuracy( forecast(mod.auto, h=10), Dados_MS_BC_Teste)

accuracy
```
### EQM

<hr/>

Com o modelo apresentado obtemos um EQM de:

```{r, message=FALSE, warning=FALSE}
accuracy[2,"RMSE"]^2
```

# Modelo 2

<hr/>

Depois de varias tentativa de encontrar um melhor modelo para prever os últimos 10 anos com um MAPE sendo o menor possível encontrei um ARMA(6,5) para os dados com transformação Box-Cox

$$
(1-\phi_1B^1-\phi_2B^2-\phi_3B^3-\phi_4B^4-\phi_5B^5-\phi_6B^6)Z_t^{*}=(1-\theta_1B^1-\theta_2B^2-\theta_3B^3-\theta_4B^4-\theta_5B^5)a_t
$$

```{r, echo=FALSE, message=FALSE, warning=FALSE}

mod2 = arima(Dados_MS_Treino_BC_ts, order = c(6,0,5))

```

## Diagnostico Modelo 2

<hr/>

Vamos realizar testes de diagnósticos para avaliar o modelo ARMA(6,5) através dos gráficos de autocorrelação e de autocorrelação parcial e também com o teste Ljung-Box

### Autocorrelação

<hr/>

Podemos analisar a autocorrelação da série para o modelo ARMA(6,5)

```{r, echo=FALSE, message=FALSE, warning=FALSE}
mod2$residuals %>% acf(.,36)
```

### Autocorrelação Parcial

<hr/>

Podemos analisar a autocorrelação parcial da série para o modelo ARMA(6,5)

```{r, echo=FALSE, message=FALSE, warning=FALSE}
mod2$residuals %>% pacf(.,24)
```

### Teste Ljung-Box

<hr/>

```{r, echo=FALSE, message=FALSE, warning=FALSE}
checkresiduals(mod2, lag = 24, plot = F)
checkresiduals(mod2, lag = 30, plot = F)
checkresiduals(mod2, lag = 36, plot = F)
```

## Previsão

<hr/>

Vamos fazer a previsão dos dados da série de manchas solares para os últimos 10 anos

### Observado e Preditos

<hr/>

```{r, warning = F, message = F, fig.width = 8}
horizonte = 10
reps <- rep(NA, length(Dados_MS_Treino_BC_ts))

df_pred <- tibble(observado = Dados_MS_Treino_BC_ts,
                  predito = reps,
                  lo_80 = reps,
                  hi_80 = reps,
                  lo_95 = reps,
                  hi_95 = reps) %>% 
  bind_rows(
    forecast(mod2, h = horizonte) %>% 
      as_tibble() %>% 
      mutate(observado = Dados_MS_BC_Teste) %>% 
      rename(predito = `Point Forecast`, lo_80 = `Lo 80`, hi_80 = `Hi 80`, lo_95 = `Lo 95`, hi_95 = `Hi 95`) %>%
      select(observado, predito, everything())
  ) %>% 
  mutate(data = Dados_MS$Ano)
  

df_pred %>% 
  pivot_longer(c(observado, predito)) %>% 
  ggplot(aes(x = data, y = value, color = name)) +
  geom_ribbon(aes(ymin = lo_80, ymax = hi_80), color = '#e8d5f9', alpha = 0.2) +
  geom_ribbon(aes(ymin = lo_95, ymax = hi_95), color = '#c495f0', alpha = 0.2) +
  geom_line() +
  scale_color_manual('Dados', values = c('#6495ED', '#FF4500')) +
  labs(x = 'Ano', y = 'Manchas', title = 'Predizendo os últimos 10 anos')

```

### Medidas de Acurácia

<hr/>

Podemos observar que existe muito pouca diferença entre as métricas de erro para os dados de treino em relação aos dados de teste. Podemos dizer que o modelo tem uma boa capacidade para prever dados futuros que não foram utilizados no ajuste.

```{r, echo=FALSE, message=FALSE, warning=FALSE}

accuracy = accuracy( forecast(mod2, h=10), Dados_MS_BC_Teste)

accuracy
```

#### EQM

<hr/>

Com o último modelo apresentado obtemos um EQM de:

```{r, message=FALSE, warning=FALSE}
accuracy[2,"RMSE"]^2
```
